【裁判字號】    97,訴,1312
【裁判日期】    970507
【裁判案由】    毒品危害防制條例
【裁判全文】
臺灣板橋地方法院刑事判決              97年度訴字第1312號
公  訴  人  臺灣板橋地方法院檢察署檢察官
被      告  甲○○
                    （現另案於臺灣臺北監獄臺北分監執行）
上列被告因違反毒品危害防制條例案件，經檢察官提起公訴（97
年度毒偵字第2057號），被告於本院準備程序進行中就被訴事實
為有罪之陳述，經本院合議庭裁定由受命法官獨任進行簡式審判
程序，判決如下：
    主  文
甲○○施用第一級毒品，累犯，處有期徒刑拾月。
    事  實
一、甲○○前因竊盜、煙毒、麻藥等案件，經法院先後判處有期
    徒刑8 月、1 年8 月、3 年6 月、4 月確定並接續執行，於
    民國88年10月26日假釋出監，嗣經撤銷假釋，應執行殘刑有
    期徒刑3 年29日，並與其因犯竊盜案件經本院以89年度易字
    第3447號判處有期徒刑4 月確定部分接續執行，於93年5 月
    2 日縮刑期滿執行完畢。又因施用毒品案件，經本院以89年
    度毒聲字第4772號裁定送觀察、勒戒後，因認有繼續施用毒
    品之傾向，經本院以89年度毒聲字第4995號裁定令入戒治處
    所施以強制戒治，期間經本院以90年度毒聲字第124 號裁定
    停止戒治，於90年1 月30日出戒治所，至90年8 月21日因交
    付保護管束期滿未經撤銷而視為執行完畢，並由臺灣板橋地
    方法院檢察署檢察官以90年度戒毒偵字第610 號為不起訴處
    分確定。又因施用毒品案件，經本院以94年度訴字第2596號
    判處有期徒刑10月確定，甫於96年3 月11日縮刑期滿執行完
    畢。詎仍不知悔改，復基於施用第一級毒品海洛因之犯意，
    於97年1 月2 日下午4 時許，在臺北縣三重市○○街445 巷
    27號2 樓住處內，施用第一級毒品海洛因1 次。嗣於同年月
    4 日下午6 時30分許，在臺北市○○街92號前，因另案通緝
    為警查獲，經警採集尿液送驗呈嗎啡陽性反應，始查知上情
    。
二、案經臺北市政府警察局萬華分局報請臺灣板橋地方法院檢察
    署檢察官偵查起訴。本院於準備程序進行中，被告就被訴事
    實為有罪之陳述，經告知被告簡式審判程序之旨，並聽取當
    事人之意見後，裁定進行簡式審判程序。
    理  由
一、上揭犯罪事實，業經被告甲○○於本院準備程序及審理中坦
    承不諱，而被告經警於97年1 月4 日採集其尿液檢體送驗結
    果，呈嗎啡陽性反應，亦有臺北市政府警察局偵辦毒品案件
    尿液檢體委驗單、臺灣尖端先進生技醫藥股份有限公司97年
    1 月15日濫用藥物檢驗報告各1 紙在卷可佐，足認被告之自
    白與事實相符，洵堪採為認定事實之依據。事證明確，被告
    犯行已堪認定。又按92年7 月9 日新修正之毒品危害防制條
    例刪除二犯及三犯之規定，一改修法前繁雜之處遇程序，僅
    將施用毒品者簡化區分為初犯、再犯，並認施用毒品者係屬
    病患性犯人，以觀察、勒戒戒除其身癮，並以強制戒治去除
    其心癮。經觀察、勒戒或強制戒治執行完畢釋放後，若係5
    年後再犯該條例第10條施用毒品罪者，與同條例第20條第1
    項、第2 項關於「初犯」之處理方式相同，檢察官應先聲請
    法院裁定令被告入勒戒處所觀察、勒戒，並視有無繼續施用
    毒品傾向，決定應予釋放、為不起訴之處分，或應聲請法院
    裁定令入勒戒處所強制戒治；若係5 年內「再犯」同條例第
    10條施用毒品罪者，依同條例第23條第2 項規定，檢察官則
    應依法追訴。觀諸該條例第20條第3 項之修正理由：「觀察
    、勒戒或強制戒治5 年後再犯者，顯見前所實施之觀察、勒
    戒或強制戒治已足以遮斷其施用毒品之癮，為期自新及協助
    其戒除毒癮，對此5 年後再犯者，爰明定仍適用初犯之規定
    ，先經觀察、勒戒、強制戒治之程序。」及同條例第23條第
    2 項之修正理由：「為配合簡化施用毒品犯之刑事處遇程序
    ，並鑑於經觀察、勒戒或強制戒治執行完畢釋放後5 年內再
    犯者，其再犯率甚高，原據以實施之觀察、勒戒及強制戒治
    既已無法收其實效，自應施以刑事處遇。」，顯然如施用毒
    品者係前經觀察、勒戒或強制戒治等治療程序執行完畢5 年
    後，始再施用毒品之「初犯」，因前所執行之觀察、勒戒或
    強制戒治已足收戒除毒癮之效，自應重新執行觀察、勒戒或
    強制戒治等治療程序，並於治療程序執行完畢後，由檢察官
    為不起訴處分，毋庸對之追訴處罰；反之，在「再犯」之情
    形，因其先前所為治療程序顯未能收戒斷毒癮之效，且考量
    施用毒品者之再犯率偏高，乃簡化其刑事處遇程序，而逕予
    追訴處罰，不再施以治療程序。參酌上開立法理由，修正毒
    品危害防制條例就施用毒品者，祇於「初犯」及「5 年後再
    犯」二種情形，有其追訴條件之限制，即須於初犯經觀察、
    勒戒或強制戒治釋放後，5 年內均無施用毒品之行為，始能
    認其前所實施之觀察、勒戒或強制戒治已足遮斷毒癮，而得
    於5 年後再犯時，再予適用初犯之規定，重行觀察、勒戒等
    程序。倘5 年內已經再犯，被依法追訴處罰，縱其第3 次（
    或第3 次以上）施用毒品之時間在初犯釋放5 年以後，即與
    「5 年後再犯」之情形有別，且因已於「5 年內再犯」，顯
    見其再犯率甚高，原實施觀察、勒戒或強制戒治，已無法收
    其實效，而無5 年戒斷期之存在，自無再經觀察、勒戒及強
    制戒治之必要，應由檢察官逕行起訴，始符新法修正之本旨
    。是被告前因施用毒品案件，經本院以89年度毒聲字第4772
    號裁定送觀察、勒戒後，因認有繼續施用毒品之傾向，經本
    院以89年度毒聲字第4995號裁定令入戒治處所施以強制戒治
    ，期間經本院以90年度毒聲字第124 號裁定停止戒治，於90
    年1 月30日出戒治所，至90年8 月21日因交付保護管束期滿
    未經撤銷而視為執行完畢，並由臺灣板橋地方法院檢察署檢
    察官以90年度戒毒偵字第610 號為不起訴處分確定後，即再
    因施用毒品案件，經本院以94年度訴字第2596號判處有期徒
    刑10月確定、以96年度訴字第3838號判處有期徒刑9 月確定
    ，及經臺灣士林地方法院以96年度訴字第883 號判處有期徒
    刑1 年確定，有臺灣高等法院被告前案紀錄表1 份在卷可考
    ，被告於上開強制戒治執行完畢後，既曾於5 年內再犯毒品
    危害防制條例第10條之罪，並經判刑確定，本次被告所犯毒
    品危害防制條例第10條之罪，自非屬毒品危害防制條例第20
    條第3 項所定「再犯」之情形，而應依法追訴，附此敘明。
二、核被告甲○○所為，係犯毒品危害防制條例第10條第1 項之
    施用第一級毒品罪。其施用第一級毒品海洛因前持有第一級
    毒品海洛因之低度行為，應為施用之高度行為所吸收，不另
    論罪。又被告有如犯罪事實欄所載之犯罪科刑及執行完畢紀
    錄，有臺灣高等法院被告前案紀錄表1 份在卷可憑，其受有
    期徒刑之執行完畢後，5 年以內故意再犯本件有期徒刑以上
    之罪，為累犯，應依刑法第47條第1 項之規定加重其刑。爰
    審酌被告前已因施用毒品案件經送觀察、勒戒及強制戒治，
    並經法院多次判刑在案，此有臺灣高等法院被告前案紀錄表
    1 份附卷可佐，仍不能戒除毒癮，再次漠視法令禁制而犯本
    罪，顯見其戒除毒癮之意志薄弱，惟念其犯後坦承犯行，態
    度尚佳，且施用毒品所生危害，實以自戕身心健康為主，對
    於他人生命、身體、財產等法益，尚無明顯而重大之實害等
    一切情狀，量處如主文所示之刑，以示懲儆。
據上論斷，應依刑事訴訟法第273 條之1 第1 項、第299 條第1
項前段，毒品危害防制條例第10條第1 項，刑法第11條前段、第
47條第1 項，判決如主文。
本案經檢察官陳佳宏到庭執行職務。
中    華    民    國    97    年    5     月    7     日
                      刑事第十六庭  法  官    曾淑娟
上列正本證明與原本無異。
如不服本判決，應於判決送達後十日內敘明上訴理由，向本院提
出上訴狀（應附繕本），上訴於臺灣高等法院。
                                    書記官    謝雪紅
中    華    民    國    97    年    5     月    8     日
附錄本案論罪科刑法條：
毒品危害防制條例第10條
施用第一級毒品者，處6 月以上 5 年以下有期徒刑。
施用第二級毒品者，處3 年以下有期徒刑。


司法院資訊處製作；財團法人民間司法改革基金會備份。
